臺灣臺中地方法院民事裁定
110年度再字第19號
再審原  告    莊榮兆  
再審被  告    許革非  

上列當事人間請求損害賠償事件，再審原告對於民國91年12月25
日本院85年度重訴字第412號確定判決提起再審之訴，本院裁定
如下：
    主    文
再審之訴駁回。
再審訴訟費用由再審原告負擔。
    理    由
一、聲請意旨如附件書狀所載。
二、按再審之訴，應於30日之不變期間內提起。前項期間，自判
    決確定時起算，判決於送達前確定者，自送達時起算，其再
    審之理由發生或知悉在後者，均自知悉時起算，但自判決確
    定後已逾5年者，不得提起。以民事訴訟法第496條第1項第5
    款、第6款或第12款情形為再審之理由者，不適用前項但書
    之規定，民事訴訟法第500條定有明文。基此，以民事訴訟
    法第496條第1項第5款、第6款或第12款情形為再審理由者，
    固不受「判決確定後已逾5年不得提起」之限制，然並不排
    除30日不變期間之適用。又提起再審之訴，應以訴狀表明再
    審理由及關於再審理由並遵守不變期間之證據，此觀民事訴
    訟法第501條第1項第4款規定自明。是提起再審之訴之原告
    ，如主張其再審之理由知悉在後者，應就其主張之事實負舉
    證責任，其未表明者，無庸命其補正（最高法院60年度台抗
    字第538號、30年度抗字第443號裁判意旨參照）。次按再審
    之訴不合法者，法院應以裁定駁回之，民事訴訟法第502條
    第1項定有明文。而該條項所謂再審之訴不合法，係指再審
    之訴不合程式，或已逾期間，或法律上不應准許者而言（最
    高法院27年度渝抗字第622號裁判意旨參照）。
三、經查，本件再審原告對本院85年度重訴字第412號確定判決
    （下稱原確定判決）提起再審之訴。查原確定判決已於民國
    92年1月14日送達再審原告，再審原告不服提起上訴，經臺
    灣高等法院臺中分院於93年7月6日以92年度上字第149號裁
    定駁回上訴，再審原告不服提起抗告，經最高法院於93年9
    月30日以93年度台抗字第749號裁定駁回抗告確定之事實，
    有原確定判決送達證書、臺灣高等法院臺中分院92年度上字
    第149號裁定、最高法院93年度台抗字第749號裁定及確定證
    明書可憑。再審原告遲至110年11月29日始具狀提出本件再
    審之訴（見再審原告所提民事聲請再審兼請撤錯判祈鈞長5
    日內內准保全99他6060祈曾為包公執法再創典範狀末所載具
    狀日期），主張原確定判決有民事訴訟法第496條第1項第2
    、8、11、12、13款之事由，其中以符合該條項第2、8、11
    、13款為再審理由部分，因罹於民事訴訟法第500條第2項但
    書「判決確定後已逾5年者，不得提起」之規定，是以該款
    等為再審理由而提起本件再審之訴為不合法；至以符合該條
    項第12款為再審理由部分，固不受5年期間之限制，惟仍應
    遵守提起再審之訴之30日不變期間，再審原告逾自原確定判
    決確定時起算之30日不變期間始提出，亦未表明該再審事由
    有何發生或其知悉在後之情事，並提出遵守不變期間之證據
    ，難認再審原告已遵守再審提起之不變期間而提起本件再審
    之訴。故再審原告提起本件再審之訴，屬不合法，揆諸前揭
    裁判意旨，本院無庸命其補正，應予駁回。
四、至於再審原告聲請更正筆錄部分，不在本件再審之訴聲請範
    圍，本院毋庸予以審酌，附此敘明。
五、據上論結，本件再審之訴為不合法，依民事訴訟法第502條
    第1項、第95條、第78條，裁定如主文。
中　　華　　民　　國　　111 　年　　2 　　月　　21　　日
                  民事第二庭    法  官　吳怡嫺
以上正本係照原本作成。
如不服本裁定應於送達後10日內向本院提出抗告狀，並繳納抗告
費新臺幣1000元。
中　　華　　民　　國　　111 　年　　2 　　月　　22　　日
                                書記官　林佩倫